【裁判字號】    89,上易,1325
【裁判日期】    891011
【裁判案由】    竊盜
【裁判全文】
臺灣高等法院臺南分院刑事判決        八十九年度上易字第一三二五號  Ａ
      上  訴  人
      即 自訴 人  乙  ○  ○.
      被      告  甲  ○  ○
      選任辯護人  黃  溫  信  律師
右上訴人因被告竊盜案件，不服臺灣臺南地方法院八十九年度自字第一七六號中華民
國八十九年五月二十五日第一審判決，提起上訴，本院判決如左：
      主      文
上訴駁回。
      理      由
一、自訴意旨略以：被告甲○○係中國產物保險股份有限公司（以下簡稱中國產物公
    司）之總經理，綠自訴人有一批威群廠牌空調系統主機三部及附屬器材一批，置
    放於台南市○○路○段三五八號之大樓屋頂上，供自訴人頂樓加蓋建物之空調使
    用。後自訴人因故於八十六年六月間拆除加蓋建物，該批空調系統因而閒置不用
    ，並暫置原地。詎被告所負責之中國產物公司未經自訴人允諾使用，亦未照會自
    訴人，而於八十九年一月十四日擅自竊佔該等空調系統，侵害自訴人之權益，因
    認被告有犯刑法第三百二十條之罪嫌云云。
二、按犯罪事實應依證據認定之，無證據不得推定其犯罪事實，又不能證明被告犯罪
    者，應諭知無罪之判決，刑事訴訟法第一百五十四條、第三百零一條第一項分別
    定有明文。又認定不利於被告之事實，須依積極證據，苟積極證據不足為不利於
    被告事實之認定時，即應為有利於被告之認定，更不必有何有利之證據（最高法
    院三十年上字第八一六號判例參照）。再事實之認定，應憑證據，如未能發現相
    當證據，或證據不足以證明，自不能以推測或擬制之方法，為裁判基礎（最高法
    院四十年台上字第八六號判例參照）。又告訴人之告訴，本以使被告受刑事訴追
    為目的，故其陳述是否與事實相符，自應調查其他證據，以資審認，苟其所為攻
    擊之詞，尚有瑕疵，則在此瑕疵未予究明以前，即不能遽採為斷罪之基礎（最高
    法院五十二年台上字第一三００號、六十一年台上字第三０九九號判例參照），
    此於自訴案件亦同。次按刑法上之竊盜罪，須意圖為自己或第三人不法之所有，
    而取他人所有物，為其成立要件。若行為人因誤信該物為自己所有，而取得之，
    即欠缺意思要件，縱其結果不免有民事上之侵權責任，要難認為構成刑法上之竊
    盜罪（最高法院二十三年上字第一八九二號判例參照）。
三、經查本件系爭放在台南市○○路○段三五八號大樓十二樓原為自訴人所有，經臺
    灣臺南地方法院以八十六執字第九六四三號強制執行拍賣，由寶島商業銀行股份
    有限公司拍定，有上開法院八十六年七月十日、八十八年二月二十二日八十六南
    院慶執良字第九六四三號函文二份在卷足憑（見原審卷第五十一頁），嗣於八十
    八年一月十九日上開法院執行點交時，雖自訴人同意於八十八年二月十日以前搬
    遷完畢，如尚有遺留在現場之任何物品均視同廢棄物處理，亦有執行筆錄一份附
    卷可稽（見原審卷第五十頁），由此足見本件拍賣及執行點交之標的物為上開大
    樓之十二樓，並不包括自訴人所有放置於該大樓屋頂平臺上（十三樓）之空調設
    備，甚為明確。又大樓頂樓之屋頂平臺，依民法第七百九十九條規定，應推定為
    該大樓各層所有人之共有。可見該大樓屋頂平臺（十三樓），既非寶島商業銀行
    股份有限公司標買得之標的物，即非寶島商業銀行股份有限公司所獨有，不得自
    己予以處分。因之，寶島商業銀行股份有限公司嗣將系爭大樓十二樓（包括持分
    土地、主建物、車位及附屬建物）及第十三層磚造二二四．Ｏ平方公尺增建部分
    賣予被告所屬之中國產物公司，此有不動產買賣契約書及建築改良物買賣所有權
    移轉契約書（均影本）等件在卷可稽，就出賣第十三層（屋頂平臺）磚造二二四
    ．Ｏ平方公尺增建部分是否包括該大樓屋頂平臺上（十三樓）之空調設備，就字
    義上言已有疑義，且此賣予行為是否有權處分？亦有疑竇。姑不論無權處分依民
    法第一百十八條之規定，不得主張善意取得。然本件置於該大樓屋頂平臺上（十
    三樓）之空調設備，實係基於上開買賣契約由寶島商業銀行股份有限公司交由被
    告所屬之中國產物公司修理後使用，已據該產物公司法務人員陳淑儀及該公司台
    南分公司經理洪榮隆於本院調查中到庭作證屬實（見本院八十九年九月七日訊問
    筆錄），堪認被告因誤信該物為其公司所有，而取得之，難認為有意圖為自己或
    第三人不法之所有，無由構成刑法上之竊盜罪至明。本件應屬民事上之糾葛，應
    循民事訴訟途徑解決。此外，復查無其他積極證據足證被告涉有何犯行，揆諸首
    開說明，應認本件尚與刑法第三百二十條第一項之犯罪成立要件不合，故被告被
    訴犯罪應屬不能證明，原審因予均諭知無罪，本院經核其認事用法，均無不合。
    自訴人上訴無理由，應予駁回。
據上論斷，應依刑事訴訟法第三百六十八條，判決如主文。
本案經檢察官蘇南桓到庭執行職務。
中    華    民    國      八十九      年      十      月      十一      日
      臺灣高等法院臺南分院刑事第一庭
                                      審判長法官  鄭    文    肅
                                            法官  楊    明    章
                                            法官  王    浦    傑
右正本證明與原本無異。
不得上訴。
                                      法院書記官  蔡    振    豐
中    華    民    國      八十九      年      十      月      十三      日


司法院資訊處製作；財團法人民間司法改革基金會備份。
